臺灣臺中地方法院刑事判決
111年度金訴字第997號
公  訴  人  臺灣臺中地方檢察署檢察官
被      告  莊勝凱


上列被告因詐欺等案件，經檢察官提起公訴（111年度偵字第139
65號），被告於準備程序中就被訴事實為有罪之陳述，經本院合
議庭裁定由受命法官獨任進行簡式審判程序，判決如下：
    主    文
莊勝凱犯如附表三所示之罪，各處如附表三所示之刑及沒收。應
執行有期徒刑壹年，併科罰金新臺幣伍萬元，罰金如易服勞役，
以新臺幣壹仟元折算壹日。
    犯罪事實
一、莊勝凱於民國110年9月間，與通訊軟體Telegram（俗稱紙飛
    機）暱稱為「曼秀雷敦」共同意圖為自己不法之所有，基於
    詐欺取財與一般洗錢之犯意聯絡，由「曼秀雷敦」分別於如
    附表一所示之時間，以如附表一所示方式，向如附表一所示
    之楊浩聰、曹羽伶、郭玉女、柯翠娟、王裕強等人施詐，致
    渠等陷於錯誤，分別將如附表一所示款項，匯入如附表一所
    示之帳戶後，莊勝凱則使用其所有之IPHONE行動電話（使用
    0000000000號SIM卡）連結網路，登入Telegram，與「曼秀
    雷敦」聯繫並接受指示於附表一所示時間、地點，提領如附
    表一所示款項，復交付與「曼秀雷敦」，以此迂迴層轉方式
    ，掩飾、隱匿該詐欺犯罪所得之去向。莊勝凱並因此各獲得
    經手款項1％即新臺幣（下同）299元、290元、299元、299元
    、599元之報酬。嗣因楊浩聰、曹羽伶、郭玉女、柯翠娟及
    王裕強發現受騙，經報警而循線查獲。
二、案經楊浩聰、郭玉女、柯翠娟訴由臺中市政府警察局第二分
    局報請臺灣臺中地方檢察署檢察官偵查起訴。
    理    由
一、本案被告莊勝凱所犯為死刑、無期徒刑、最輕本刑為3年以
    上有期徒刑以外之罪，且非高等法院管轄第一審之案件，其
    於準備程序中就前揭被訴事實為有罪之陳述，經告知簡式審
    判程序之旨，並聽取其與公訴人之意見後，本院認無不得或
    不宜改依簡式審判程序進行之情事，依刑事訴訟法第273條
    之1第1項、第284條之1規定，裁定由受命法官獨任進行簡式
    審判程序；且依刑事訴訟法第273條之2及第159條第2項規定
    ，不適用傳聞法則有關限制證據能力之相關規定，合先敘明
    。
二、上揭犯罪事實，業據被告於警詢、偵查、本院準備程序及審
    理時均坦白不諱（見偵卷第27至31頁、第153至154頁，本院
    卷第57至58頁、第67至68頁），核與告訴人楊浩聰、郭玉女
    、柯翠娟、被害人曹羽伶、王裕強於警詢時之指述相符（見
    偵卷第39至42頁、第58至62頁、第74至76頁、第86至88頁、
    第114至116頁），並有陳郁琪中國信託商業銀行帳戶(帳號0
    000000000000號)交易明細及自動化交易LOG資料-財金交易
    、陳郁琪兆豐商業銀行帳戶(帳號00000000000號)交易明細
    、統一超商親親門市○○○○○○○○○○○○○○○○○○○○○○○000○0○00○○○
    ○○○○○路○○○○○○○○○○號碼000-0000號機車車輛詳細資料報表(
    車主：莊勝凱)（見偵卷第33至34頁、第71頁、第137至141
    頁）及附表二所示卷證在卷可參，堪認被告上開任意性自白
    與事實相符，足堪採信。從而，本件事證明確，被告犯行洵
    堪認定，應依法論科。
三、論罪科刑：
(一)核被告就犯罪事實欄一即附表一所為，均係犯刑法第339條
    第1項之詐欺取財罪及洗錢防制法第14條第1項之一般洗錢罪
    。起訴意旨雖認被告所為本件詐欺取財犯行，皆係涉犯刑法
    第339條之4第1項第2款之三人以上共犯詐欺取財罪，然被告
    於偵查中供稱：是「曼秀雷敦」要我去提的，把錢交給他，
    提款卡也是他交給我的等語（見偵卷第153頁），則依被告
    之供述，其於本案所接觸之共犯僅「曼秀雷敦」1人，而於
    詐騙案件中，一人分飾多角之方式，或以不同門號去電；或
    於使用網路通訊設備時，申請多個帳戶使用，均屬常見，更
    有勝者，依現今網路科技之發達，竄改來電號碼及使用變聲
    工具等方式掩飾真實身分，亦時有所聞。本件並無證據證明
    被告與「曼秀雷敦」聯繫及附表一所示之告訴人或被害人接
    獲詐騙電話或語音訊息之來電時間有所重疊，或發話人之基
    地臺位置明顯有異，客觀上無法排除與被告及附表一所示之
    告訴人或被害人聯繫之人，實際上為同一人之可能。是依卷
    內證據不足以認定除被告及「曼秀雷敦」外尚有第三人參與
    本案各該詐欺犯行，此部分之犯罪事實尚屬不能認定，自應
    予更明如犯罪事實欄所示。至被告於本院準備程序雖供稱係
    國小同學歐秉璋介紹認識「曼秀雷敦」，歐秉璋也是做領款
    的工作等語（見本院卷第58頁），然依卷內資料，亦無從證
    明歐秉璋有提領附表一所示告訴人、被害人等遭詐欺款項或
    參與本案犯行之犯意聯絡或其他分工之情。是公訴意旨認被
    告本件所犯詐欺取財犯行應以刑法第339條之4第1項第2款之
    加重詐欺取財罪論處，容有誤會，然起訴基本社會事實相同
    ，爰依刑事訴訟法第300條之規定變更起訴法條。另本院於
    審理時雖僅告知被告所犯法條係刑法第339條之4第1項第2款
    之加重詐欺取財罪，未告知同法第339條第1項之普通詐欺取
    財罪，惟二者罪質同一，且後者屬較輕之罪，顯對被告之防
    禦權並無影響，附此敘明。 
(二)本案被告雖未親自以附表一所載之詐騙手法訛詐附表一所示
    之告訴人、被害人，然其與「曼秀雷敦」相互利用彼此之行
    為，先由「曼秀雷敦」向渠等詐得金錢後，復由被告前往提
    領人頭帳戶中之詐騙款項，再將提領之現金轉交給「曼秀雷
    敦」，彼此在共同犯罪意思之聯絡下相互分工、協力完成各
    該犯行，自應就共同正犯間實行犯罪之行為共同負責。是被
    告就犯罪事實欄一即附表一所示犯行，與共犯「曼秀雷敦」
    各有犯意之聯絡及行為之分擔，均應論以共同正犯。
(三)被告於附表一編號3至5所示之告訴人、郭玉女、柯翠娟、被
    害人王裕強等受騙匯款後，分於附表一編號3至5所示時間、
    地點，多次提領渠等匯入人頭帳戶內之詐欺款項，各是基於
    同一目的，而於密切、接近之時、地實施，侵害同一法益，
    各行為之獨立性極為薄弱，依一般社會健全觀念，在時間差
    距上，難以強行分開，在主觀上顯係基於同一之犯意接續為
    之，均應評價為接續犯，而各論以一罪。
(四)又被告就附表一所犯詐欺取財罪及一般洗錢罪間之犯行，各
    有實行行為局部同一之情形，為想像競合犯，均應依刑法第
    55條規定，從一重以一般洗錢罪處斷。
(五)被告所犯上開5罪，犯意各別，行為互殊，分應予分論併罰
    。
(六)被告就犯罪事實欄一即附表一所示犯行既已於本院準備程序
    及審理時均為自白，爰皆依洗錢防制法第16條第2項規定減
    輕其刑。
(七)爰以行為人之責任為基礎，審酌現今社會詐欺事件層出不窮
    、手法日益翻新，政府及相關單位無不窮盡心力追查、防堵
    ，大眾傳播媒體更屢屢報導民眾被詐欺，甚至畢生積蓄因此
    化為烏有之相關新聞，然被告年輕力壯，卻不思循正途獲取
    穩定經濟收入，竟貪圖不法錢財，與「曼秀雷敦」共同為詐
    欺犯罪，價值觀念偏差，嚴重破壞社會治安，且造成附表一
    所示之告訴人及被害人因而各受有如附表一所示財產損失之
    犯罪危害程度，並衡酌被告在本案係擔任領款車手之角色分
    工，獲取之犯罪所得尚非鉅額，另其於犯後坦承犯行，然尚
    未賠償附表一所示告訴人、被害人等所受損害之態度，暨被
    告自陳之智識程度、家庭經濟、生活狀況（見本院卷第69頁
    ）等一切情狀，各量處如附表三所示之刑，並定其應執行之
    刑如主文所示，以資懲儆。
四、沒收部分：
(一)被告係以自己所有之IPHONE行動電話（使用0000000000號SI
    M卡）連結網路，登入Telegram與「曼秀雷敦」聯絡等情，
    據其陳明在案（見本院卷第68頁），上開行動電話為被告所
    有，供作本案與其他共犯聯絡所用之物，雖未扣案，仍應依
    刑法第38條第2項前段、第4項之規定案，於被告所犯本案罪
    刑項下，諭知沒收，並於全部或一部不能沒收時或不宜執行
    沒收時，追徵其價額。
(二)又被告就本案犯行係以經手款項之1％作為報酬乙節，經其供
    承在卷（見本院卷第58頁），則依此計算被告就附表一所示
    犯行，應各獲得299元、290元、299元、299元、599元之報
    酬（皆以告訴人或被害人匯入之款項計算），各為其所有之
    犯罪所得，並未扣案，亦未合法發還附表一所示之告訴人或
    被害人，爰依刑法第38條1之第1項前段、第3項之規定，各
    於被告所犯本案罪刑項下，諭知沒收，並於全部或一部不能
    沒收時或不宜執行沒收時，追徵其價額。
據上論斷，應依刑事訴訟法第273條之1第1項、第299條第1項前
段、第300條，洗錢防制法第14條第1項、第16條第2項，刑法第1
1條、第28條、第339條第1項、第42條第3項、第55條、第51條第
5款、第38條第2項前段、第4項、第38條之1第1項前段、第3項，
刑法施行法第1條之1第1項，判決如主文。　　　　
本案經檢察官鄭仙杏提起公訴，檢察官陳僑舫到庭執行職務。
中　　華　　民　　國　　111 　年　　 7　　月　　28　　日
                  刑事第十四庭  法　官　江健鋒
以上正本證明與原本無異。
如不服本判決，應於收受本判決後20日內向本院提出上訴書狀，
其未敘述上訴理由者，並得於提起上訴後20日內向本院補提理由
書狀（均須按他造當事人之人數附繕本）「切勿逕送上級法院」
。
告訴人或被害人如不服判決，應備理由具狀向檢察官請求上訴，
上訴期間之計算，以檢察官收受判決正本之日起算。
                                書記官　呂偵光
中　　華　　民　　國　　111 　年　　 7　　月　　28　　日

附錄本案論罪科刑法條全文：
洗錢防制法第14條：
有第2條各款所列洗錢行為者，處7年以下有期徒刑，併科新臺幣
500萬元以下罰金。
前項之未遂犯罰之。
前2項情形，不得科以超過其特定犯罪所定最重本刑之刑。

中華民國刑法第339條之4：
犯第339條詐欺罪而有下列情形之一者，處1年以上7年以下有期
徒刑，得併科100萬元以下罰金：
一、冒用政府機關或公務員名義犯之。
二、三人以上共同犯之。
三、以廣播電視、電子通訊、網際網路或其他媒體等傳播工具，
    對公眾散布而犯之。
前項之未遂犯罰之。

附表一：（金額：新臺幣。不含手續費）
編號 被害人 詐騙方式 匯款時間及 金額 匯入帳戶 提款時間及 金額 提領地點 1 楊浩聰(有提告訴) 通訊軟體Telegram暱稱「曼秀雷敦」於110年9月13日17時5分許以電話聯絡楊浩聰，假冒係東森購物客服人員、台新銀行客服人員，佯稱因多出15筆交易，須取消交易解除付款云云，致楊浩聰陷於錯誤而依指示於右列時間，匯款右列金額至右列帳戶 110年9月13日 18時25分許 【2萬9987元】 陳郁琪 中國信託商業銀行帳號000000000000號 110年9月13日18時36分許 【9萬元】 臺中市○○區○○路00號統一超商親親門市 2 曹羽伶 通訊軟體Telegram暱稱「曼秀雷敦」於110年9月13日17時22分許以電話聯絡曹羽伶，假冒係東森購物客服人員、國泰世華銀行客服人員，佯稱因訂單遭駭客入侵重複刷卡10次，須緊急凍結、終止交易云云，致曹羽伶陷於錯誤而依指示於右列時間，匯款右列金額至右列帳戶 110年9月13日18時36分許 【2萬9985元】 陳郁琪 中國信託商業銀行帳號000000000000號 110年9月13日18時43分許 【2萬9000元】 臺中市○○區○○路00號統一超商親親門市 3 郭玉女(有提告訴) 通訊軟體Telegram暱稱「曼秀雷敦」於110年9月13日16時46分許以電話聯絡郭玉女，假冒係東森購物客服人員、元大銀行人員，佯稱因廠商誤植多刷一筆訂單，須止付該筆金額、操作取消云云，致郭玉女陷於錯誤而依指示於右列時間，匯款右列金額至右列帳戶 110年9月13日18時28分許 【2萬9987元】 陳郁琪 兆豐商業銀行 帳號00000000000號 與編號4受騙金額合併提領，詳編號4 與編號4受騙金額合併提領，詳編號4 4 柯翠娟(有提告訴) 通訊軟體Telegram暱稱「曼秀雷敦」於110年9月9日20時29分許以電話聯絡柯翠娟，假冒係東森購物客服人員、國泰世華銀行人員，佯稱因誤將貨品條碼貼成經銷商條碼，會多扣款項，須操作取消扣款云云，致柯翠娟陷於錯誤而依指示於右列時間，匯款右列金額至右列帳戶 110年9月13日18時40分許 【2萬9987元】 陳郁琪 兆豐商業銀行 帳號00000000000號 與編號3受騙金額合併提領  110年9月13日18時52分許 【2萬元】 臺中市○區○○○街00號全家超商臺中梅亭東店      110年9月13日 18時53分許 (起訴書附表誤載為52分) 【2萬元】       110年9月13日 18時54分許(起訴書附表 誤載為52分)【1萬9000元】  5 王裕強 通訊軟體Telegram暱稱「曼秀雷敦」於110年9月13日16時27分許以電話聯絡王裕強，假冒係東森購物工作人員、玉山銀行專員，佯稱因遭駭客入侵多訂20箱產品，須操作取消云云，致王裕強陷於錯誤而依指示於右列時間，匯款右列金額至右列帳戶 110年9月13日18時59分許 【7987元】 陳郁琪 兆豐商業銀行 帳號00000000000號 110年9月13日19時12分許 【2萬元】 臺中市○區○○街00號1樓全家超商微笑店    110年9月13日 19時01分許 【2萬6991元】  110年9月13日19時13分許 【1萬5000元】     110年9月13日 19時34分許 【2萬2001元】  110年9月13日19時38分許 【2萬元】 臺中市○區○○路00號全家超商臺中北屯店    110年9月13日 19時36分許 【3003元】  110年9月13日19時39分許 【2000元】       110年9月13日 19時43分許 【3000元】  


附表二：
卷證項目 ㈠告訴人楊浩聰部分： 　1.楊浩聰報案資料(內政部警政署反詐騙諮詢專線紀錄表、桃園市政府警察局龜山分局大華派出所受理詐騙帳戶通報警示簡便格式表、受理各類案件紀錄表、受(處)理案件證明單、金融機構聯防機制通報單)(見偵卷第36頁、第43至48頁) 　2.自動櫃員機交易明細表(見偵卷第50至51頁)　 ㈡被害人曹羽伶部分： 　1.曹羽伶報案資料(內政部警政署反詐騙諮詢專線紀錄表、彰化縣警察局和美分局伸港分駐所受理詐騙帳戶通報警示簡便格式表、受理各類案件紀錄表、受(處)理案件證明單)(見偵卷第55至56頁、第63至64頁)　 　2.行動電話通話紀錄擷圖(見偵卷第67至69頁)　 　3.網路轉帳交易明細(見偵卷第65至66頁)　 ㈢告訴人郭玉女部分：　 　1.郭玉女報案資料(內政部警政署反詐騙諮詢專線紀錄表、桃園市政府警察局龜山分局大華派出所受理詐騙帳戶通報警示簡便格式表、受理各類案件紀錄表、受(處)理案件證明單)(見偵卷第77至81頁) 　2.自動櫃員機交易明細表(見偵卷第82至83頁)　 ㈣告訴人柯翠娟部分：　 　1.柯翠娟報案資料(內政部警政署反詐騙諮詢專線紀錄表、臺北市政府警察局文山第一分局木柵派出所受理詐騙帳戶通報警示簡便格式表、受(處)理案件證明單)(見偵卷第89至100頁) 　2.第一商業銀行帳戶(帳號00000000000號)存摺影本、網路轉帳及存款交易明細(見偵卷第101至111頁) ㈤被害人王裕強部分： 　1.王裕強報案資料(內政部警政署反詐騙諮詢專線紀錄表、臺中市政府警察局豐原分局豐原派出所受理詐騙帳戶通報警示簡便格式表、受(處)理案件證明單、金融機構聯防機制通報單)(見偵卷第113頁、第117至122頁、第134至136頁) 　2.行動電話通話紀錄擷圖(見偵卷第130至134頁)　　　 　3.豐原郵局帳戶(局號0000000號，帳號0000000號)存摺影本、自動櫃員機交易明細表、玉山銀行帳戶(帳號00000000000號)、中國信託銀行帳戶(帳號000000000000號)存款交易明細(見偵卷第123至129頁)　 
  
　　
附表三：
編號 犯罪事實 宣告刑及沒收 1 犯罪事實一即附表一編號1 莊勝凱共同犯一般洗錢罪，處有期徒刑肆月，併科罰金新臺幣貳萬元，罰金如易服勞役，以新臺幣壹仟元折算壹日。未扣案之IPHONE行動電話（含0000000000號SIM卡壹張）壹支及犯罪所得新臺幣貳佰玖拾玖元，均沒收，於全部或一部不能沒收或不宜執行沒收時，追徵其價額。 2 犯罪事實一即附表一編號2 莊勝凱共同犯一般洗錢罪，處有期徒刑肆月，併科罰金新臺幣貳萬元，罰金如易服勞役，以新臺幣壹仟元折算壹日。未扣案之IPHONE行動電話（含0000000000號SIM卡壹張）壹支及犯罪所得新臺幣貳佰玖拾元，均沒收，於全部或一部不能沒收或不宜執行沒收時，追徵其價額。 3 犯罪事實一即附表一編號3 莊勝凱共同犯一般洗錢罪，處有期徒刑肆月，併科罰金新臺幣貳萬元，罰金如易服勞役，以新臺幣壹仟元折算壹日。未扣案之IPHONE行動電話（含0000000000號SIM卡壹張）壹支及犯罪所得新臺幣貳佰玖拾玖元，均沒收，於全部或一部不能沒收或不宜執行沒收時，追徵其價額。 4 犯罪事實一即附表一編號4 莊勝凱共同犯一般洗錢罪，處有期徒刑肆月，併科罰金新臺幣貳萬元，罰金如易服勞役，以新臺幣壹仟元折算壹日。未扣案之IPHONE行動電話（含0000000000號SIM卡壹張）壹支及犯罪所得新臺幣貳佰玖拾玖元，均沒收，於全部或一部不能沒收或不宜執行沒收時，追徵其價額。 5 犯罪事實一即附表一編號5 莊勝凱共同犯一般洗錢罪，處有期徒刑肆月，併科罰金新臺幣貳萬元，罰金如易服勞役，以新臺幣壹仟元折算壹日。未扣案之IPHONE行動電話（含0000000000號SIM卡壹張）壹支及犯罪所得新臺幣伍佰玖拾玖元，均沒收，於全部或一部不能沒收或不宜執行沒收時，追徵其價額。